臺灣士林地方法院刑事裁定　　　　　　　100年度聲字第266號
聲　請　人　許榮棋
上列聲請人因妨害名譽案件，聲請本院法官迴避，本院裁定如下
：
    主  文
聲請駁回。
    理  由
一、聲請意旨略以：聲請人因妨害名譽案件，經檢察官向本院起
    訴後，經本院分為九十九年度易字第三三八號案件，由本院
    法官張明儀進行審理，惟張明儀法官於民國一百年二月十八
    日進行準備程序時，駁回聲請人有關傳喚證人的請求，係依
    刑事訴訟法舊制審理（按：刑事訴訟法於九十二年九月一日
    修正），未依新制由被告主導調查證據，且張明儀法官拒絕
    聲請人傳喚證人，表示其主觀上已認定聲請人有罪，為此聲
    請張明儀法官迴避云云。
二、按當事人聲請法官迴避，以有刑事訴訟法第十七條各款的法
    定原因，而承審法官未自行迴避，或有情形足認其執行職務
    有偏頗之虞者為限，此觀刑事訴訟法第十八條第一款、第二
    款規定自明。經查，張明儀法官並無前引刑事訴訟法第十七
    條各款規定之法定迴避原因，而聲請人係於一百年二月十八
    日進行上開案件的審理時，因張明儀法官拒絕其傳喚證人之
    聲請，而即時聲請迴避，有上開準備程序筆錄在卷可考，觀
    諸聲請人在該次準備程序中陳稱：「我要聲請法官迴避，因
    為法官是用舊制審理，不讓被告主導調查證據，違反刑事訴
    訟法九十二年九月一日新制的規定，臺灣高等法院九十九年
    度矚上易字第一號判決也談到有關公益的問題，維護公益比
    私德重要，尤其是聯手詐欺的詐欺犯，公益絕對比私德重要
    ，法官不讓我傳訊證人，即表示我有罪」等語，顯係以張明
    儀法官於該次準備程序中駁回其有關傳喚證人的聲請，主觀
    上已認定聲請人有罪，有偏頗之虞為由，依刑事訴訟法第十
    八條第二款規定聲請張明儀法官迴避，應先敘明。
三、按，刑事訴訟法於九十二年九月一日修正後，固酌採當事人
    進行主義，由當事人主導程序的進行，惟此非謂法院對當事
    人聲請調查之證據，即一律需進行調查，漫無限制，如法院
    對當事人聲請調查之證據認為不必要者，依刑事訴訟法第一
    百六十三條之二規定，仍得以裁定駁回之，此係法院的訴訟
    指揮權，與當事人進行主義無關，尤不能僅以法院調查某項
    證據與否，即推論其偏頗。經查，綜合本件起訴書、聲請人
    九十九年十月二十二日調查證據聲請狀及該次準備程序筆錄
    記載，被告被訴於九十八年八月十七日下午三時許，在其架
    設之「臺灣之聲」網站上，刊載「‧‧‧迅速將吳文永及其
    小老婆洪秀珍等共犯限制出境‧‧‧，像力霸王又曾帶著小
    老婆金晶‧‧‧」等文字訊息，具體指摘洪秀珍係吳文永小
    老婆，供不特定人上網點閱瀏覽，足以貶損證人洪秀珍名譽
    ，涉犯刑法第三百十條第二項之加重誹謗罪，被告於該案準
    備程序進行時，聲請傳喚證人洪秀珍、吳文永、林紫鈴、李
    義雄、檢察官黃德松到庭作證，欲證明「證人洪秀珍是否為
    證人吳文永小老婆，且係眾所周知」的待證事實，經張明儀
    法官審酌後，當庭諭知僅准許傳喚證人洪秀珍，至其餘證人
    則尚無必要傳喚等語，則張明儀法官對前開聲請人爭執之事
    項，既非不予調查，即難單憑其准駁聲請人前開聲請，而推
    論其行使職務有何偏頗，再者，法官認定被告是否有罪，需
    先調查證據，認定事實真偽，再行法律評價，判斷被告行為
    是否與刑法規定之刑罰構成要件相合致，始能獲得被告有罪
    或無罪的心證，此係一動態過程，隨訴訟進行而逐步形成結
    論，由上揭法官之認事用法過程可知，如何調查證據與認定
    待證事實是否真實，兩者間已無必然關係，即便認定待證事
    實為真，也尚需法律評價，非必指被告即屬有罪甚明，準此
    ，聲請人以張明儀法官駁回准駁上開證人之聲請，即推論張
    明儀法官主觀上已認定其有罪，進而認定其行使職務有偏頗
    之虞，顯嫌速斷，不足採取。綜上，聲請人以張明儀法官行
    使職務有偏頗之虞為由，聲請張明儀法官迴避，為無理由，
    應予駁回，爰裁定如主文。
據上論斷，應依刑事訴訟法第二十一條第一項、第二百二十條，
裁定如主文。
中    華    民    國   100    年    2     月    25    日
              刑事第四庭  審判長法  官  黃雅君
                                法  官  劉瓊雯
                                法  官  陳彥宏
以上正本證明與原本無異
如不服本裁定應於送達後5日內向本院提出抗告狀
                                書記官  劉致芬
中    華    民    國   100    年    2     月    25    日